臺灣高雄地方法院刑事判決　　　　　　　96年度訴緝字第64號
公　訴　人　臺灣高雄地方法院檢察署檢察官
被　　　告　乙○○
　　　　　　　　　　（現於台灣高雄監獄執行中）
上列被告因毒品危害防制條例案件，經檢察官提起公訴（95年度
毒偵字第5116號），及移送併案（95年度毒偵字第5387號），本
院判決如下：
    主  文
乙○○無罪。
    理  由
一、公訴意旨略以：乙○○前於民國93年間因施用毒品案件，經
    台灣高雄地方法院以93年度毒聲字第2539號裁定送強制戒治
    ，於94年7 月7 日停止戒治出監，嗣因強制戒治期滿，由本
    署檢察官於94年7 月14日，以94年度戒毒偵字第401 號不起
    訴處分確定在案。詎仍不知悛悔，於強制戒治執行完畢釋放
    後5 年內，復基於施用第一級毒品海洛因及之概括犯意，自
    94年10 月 間起，迄95年4 月27日止，連續在高雄市苓雅區
    ○○○路57號（康橋汽車旅館）某房間內，施用第一級毒品
    海洛因多次。嗣於94年4 月28日凌晨零時15分許，在上開康
    橋汽車旅館1 、2 樓間，經警攔檢盤查，經乙○○同意搜索
    ，在其攜帶之3 只手提背包內，當場查獲第一級毒品海洛
    因3 包（毛重12公克）、第二級毒品安非他命3 包、1 包
    （毛重0.8 公克、0.7 公克）、毒品分裝夾鏈袋3 包、
    第二級毒品搖頭丸1 顆、殘留毒品海洛因夾鏈袋6 大包、
    3 小包、安非他命吸食器1 組、安非他命玻璃吸食球2
    個（內含殘渣）、安非他命玻璃吸食球1 個、電子磅秤
    3 台、行動電話2 具（電話號碼：0000000000、00000000
    00號）、新臺幣（下同）44萬元、警方偵防車牌資料1
    張、塑膠杓子（內含殘渣）1 支等物。因認被告涉犯毒品
    危害防制條例第10條第1 項施用第一級毒品海洛因罪嫌等語
    。
二、程序方面：
    按被告以外之人於審判外之言詞或書面陳述，除法律有規定
    者外，不得作為證據，刑事訴訟法第159 條固定有明文，惟
    被告以外之人於審判外之陳述，雖不符同法第159 條之1 至
    之4 規定，而經當事人於審判程序同意作為證據，法院審酌
    該言詞陳述或書面陳述作成時之情況，認為適當者，亦得為
    證據。又當事人、代理人或辯護人於法院調查證據時，知有
    第159 條第1 項不得為證據之情形，而未於言詞辯論終結前
    聲明異議者，視為有前項之同意，此亦據同法第159 條之5
    規定甚明。查證人林婷婷於警詢及偵查中之陳述，為被告以
    外之人於審判外之言詞陳述，卷附高雄市政府警察局刑警大
    隊95年4 月28日搜索扣押筆錄暨扣押物品目錄表2 份、尿液
    採證代碼對照表、高雄市立凱旋醫院濫用藥物尿液檢驗報告
    、法務部調查局95年6 月5 日調科壹字第22023336號鑑定通
    知書各1 份、高雄醫學大學附設中和紀念醫院檢驗報告22紙
    、內政部警政署刑事警察局95年7 月21日刑鑑字第09500954
    51號鑑定書1 份，均係被告以外之人於審判外之書面陳述，
    均屬於傳聞證據，惟檢察官及被告於本院審判程序並未對於
    上開證據爭執證據能力並同意引為證據，本院審酌上開言詞
    及書面陳述作成時之證據取得過程並無瑕疵，且與待證事實
    具有關連性等情況，認為適當，應認依刑事訴訟法第159 條
    之5 第1 項之規定，得為證據，而有證據能力。
三、實體方面：
  (一)按犯罪事實應依證據認定，無證據不得認定犯罪事實；被告
    或共犯之自白，不得作為有罪判決之唯一證據，仍應調查其
    他必要之證據，以察其是否與事實相符；不能證明被告犯罪
    者，應諭知無罪之判決，刑事訴訟法第154 條第2 項、第15
    6 條第2 項、第301 條第1 項分別定有明文。次按，刑事訴
    訟法第156條第2項規定，被告雖經自白，仍應調查其他必要
    之證據，以察其是否與事實相符。立法目的乃欲以補強證據
    擔保自白之真實性；亦即以補強證據之存在，藉之限制自白
    在證據上之價值。而所謂補強證據，則指除該自白本身外，
    其他足資以證明自白之犯罪事實確具有相當程度真實性之證
    據而言。雖其所補強者，非以事實之全部為必要，但亦須因
    補強證據與自白之相互利用，而足使犯罪事實獲得確信者，
    始足當之。最高法院74年台覆字第10號著有判例可參。
  (二)公訴意旨認被告乙○○涉犯施用第一級毒品罪嫌，無非以被
    告之自白及扣案第一級毒品海洛因為據。而被告固於本院審
    理中供稱：伊於95年4 月28日凌晨零時15分許前幾日並無施
    用第一級毒品海洛因之犯行，惟自94年10月間第一次接觸海
    洛因後，斷斷續續均有施用海洛因之行為而已成癮云云。經
    查：
  1.員警於94年4 月28日凌晨零時15分許，在康橋汽車旅館1 、
    2 樓間，查獲被告與證人林婷婷，並當場扣得第一級毒品
    海洛因3 包（毛重12公克）、第二級毒品甲基安非他命3
    包、1 包（毛重0.8 公克、0.7 公克）、分裝夾鏈袋3 包
    、藥丸1 顆、殘留海洛因粉末之夾鏈袋6 大只、3 小只
    、安非他命吸食器1 組、安非他命玻璃吸食球2 個（內
    含殘渣）、安非他命玻璃吸食球1 個、電子磅秤3 台、
    行動電話2 具（電話號碼：0000000000、0000000000號）
    、44萬元、警方偵防車牌資料1 張、塑膠杓子（內含
    殘渣）1 支等物等情，有高雄市政府警察局刑警大隊95 年4
    月28日搜索扣押筆錄暨扣押物品目錄表2 份、法務部調查局
    95年6 月5 日調科壹字第22023336號鑑定通知書各1 份、高
    雄醫學大學附設中和紀念醫院檢驗報告22份、內政部警政署
    刑事警察局95年7 月21日刑鑑字第0950095451號鑑定書1 份
    在卷可佐，此部分事實固堪認定。
  2.被告於警詢中供稱：伊於95年元月初某日起即開始吸食海洛
    因毒品，最後一次於95年4 月27日23時30分許，在高雄市苓
    雅區○○○路57號「康橋旅館」605 號房間和證人林婷婷一
    起吸食毒品安非他命及海洛因等語（高雄市政府警察局刑警
    大隊高市警刑大偵三字第09500004726 號卷，下稱警A 卷第
    4 頁）、偵查中供稱：伊因吸食海洛因及安非他命被查獲，
    伊自94年10月開始施用，最後一次是95年4 月27日晚上用，
    海洛因3 到5 天用一次等語（95年度毒偵字第3881號卷，下
    稱偵B 卷第32頁）、本院準備程序中供稱：95年4 月28日康
    橋飯店查獲該次，伊尚未開始施用第一級毒品海洛因，扣案
    皮包內之海洛因是證人林婷婷的等語（本院卷第27頁）、本
    院審理中供稱：伊不記得94年10月至95年4 月27日伊有無連
    續施用第一級毒品海洛因，但確定95年4 月28日查獲當次前
    幾天並未施用第一級毒品海洛因等語（本院卷第58頁），則
    被告就其開始施用第一級毒品海洛因之時間，及95年4 月28
    日查獲當次究有無施用第一級毒品海洛因等情，前後供述並
    不相符，而被告於95年4 月28日凌晨零時15分許，為警查獲
    後採集尿液送驗結果，並未呈嗎啡陽性反應，有高雄市政府
    警察局刑警大隊偵一隊三分隊偵辦毒品案尿液採證代碼對照
    表、高雄市立凱旋醫院95年5 月8 日A00000000 號濫用藥物
    尿液檢驗報告各1 份在卷可參（警A 卷第47頁、95年度毒偵
    字第51 16 號卷第22頁），而以氣相層析質譜儀分析法進行
    確認尿液中是否含有毒品反應者，均不致產生偽陽性反應等
    情，業經行政院衛生署管製藥品管理局以92年6 月20日管檢
    字第0920 004713 號函函示明確，易言之，在以氣相層析質
    譜儀分析法進行檢驗之情況下，其檢驗結果之正確性應無庸
    置疑，則本案係於被告親自簽封所排放之尿液（警A 卷第8
    頁）送驗之情況下，並經高雄市立凱旋醫院先以酵素免疫分
    析法初步檢驗，復以氣相層析質譜儀法確認之結果，仍無嗎
    啡之藥物反應，佐以被告否認扣案第一級毒品海洛因3 包，
    及經檢驗呈海洛因陽性反應之起訴書編號殘留海洛因粉末
    之夾鏈袋6 大只、3 小只、塑膠杓子（內含殘渣）1 支等
    物為其所有（本院卷第60、61頁），當日同遭查獲之證人林
    婷婷則於偵查中承認扣案第一級毒品海洛因為其所有等語（
    偵B 卷第34頁），被告於本院審理中所供稱其於95年4 月28
    日凌晨零時15分許為警查獲當日或前數日並無施用第一級毒
    品海洛因之行為應堪採信，其上開警詢及偵查中所述則與事
    實不符而不可採。又被告雖於本院審理中供稱：伊自94年10
    月間第一次接觸海洛因後，斷斷續續均有施用海洛因之行為
    而已成癮等語（本院卷第59頁），然此與被告上開於本院準
    備程序期日所述：95年4 月28日康橋飯店查獲該次，伊尚未
    開始施用第一級毒品海洛因，95年6 月21日後伊有斷斷續續
    施用等語（本院卷第27頁）已有相違，況被告於本院準備程
    序期日時在本案受命法院再三向之確認是否持續施用而有成
    癮現象時，被告仍堅稱並無成癮等語（本院卷第27、61頁）
    ，其於本院審判期日忽然改稱伊有成癮，且自94年10月間第
    一次接觸吸食海洛因時，慢慢的，有的抽就會用，沒有的話
    ，也會想等語（本院卷58、59頁），前後不一，所述是否屬
    實已非無疑，參以被告於本院審判期日中復稱希望本案可以
    和前次判的後案（即本院96年度訴緝字第65號）一起判決等
    語（本院卷62頁），顯見被告上開自94年10月開始施用並已
    成癮之供述，係意圖藉目前實務界對施用毒品成癮者以集合
    犯之概念論以一罪之見解，使本案得與另一業經本院以96年
    度訴緝字第65號判決處刑之案件合併審理而以有利予己之一
    罪論至明。而本案被告就其是否自94年10月間起即有施用第
    一級毒品海洛因之行為，除前開被告有瑕疵之自白外，並無
    其他積極證據可資佐證，參以被告於本案之前並無因施用第
    一級毒品案件遭起訴判刑之紀錄，有台灣高等法院被告前案
    紀錄表1 份在卷可參，況且被告於95年4 月28日為警查獲當
    次並無施用第一級毒品之行為，是依卷內證據難認被告自94
    年10月間起至95年4 月28日有施用第一級毒品海洛因之行為
    。
四、綜上所述，公訴人所舉前開證據，尚不足使本院達於通常一
    般之人均不致有所懷疑，而得確信其為真實之程度，致使無
    從形成有罪之確信，則依罪證有疑利於被告之證據法則，即
    不得遽為不利被告之認定。此外，復查無其他積極證據足資
    認定被告有何公訴人所指之施用第一級毒品犯行，依法自應
    為被告無罪之諭知。而本案既經判決無罪，檢察官移送併案
    之部分即與本案並無連續犯之裁判上一罪關係，而應由檢察
    官另行偵辦處理，併此指明。
據上論斷，應依刑事訴訟法第301 條第1 項規定，判決如主文。
本案經檢察官甲○○到庭執行職務。
中　　華　　民　　國　　96　　年　　6 　　月　　29　　日
                  刑事第十六庭審判長法  官  黃惠玲
                                    法  官  蔣志宗
                                    法　官  郭宜芳
以上正本證明與原本無異。
如不服本判決，應於判決送達後10日內，向本院提出上訴狀。
中　　華　　民　　國　　96　　年　　6 　　月　　29　　日
                                    書記官  陳素徵
